【裁判字號】    99,上訴,1584
【裁判日期】    990812
【裁判案由】    毒品危害防制條例等
【裁判全文】
臺灣高等法院刑事判決                99年度上訴字第1584號
上  訴  人
即  被  告  甲○○○ ○○○○.
選任辯護人  扶助律師林楊鎰律師
上列上訴人因毒品危害防制條例等案件，不服臺灣桃園地方法院
98年度重訴字第76號，中華民國99年3月31日第一審判決（起訴
案號：臺灣桃園地方法院檢察署98年度偵字第23583號），提起
上訴，本院判決如下：
    主  文
上訴駁回。
    事  實
一、甲○○○ ○○○○ ○○○○（中文譯名雷彩云，下稱雷彩云）為馬來西
    亞籍之外國人，於民國98年10月23日前某日，在馬來西亞檳
    城，經同為馬來西亞籍之成年友人「陳麗晶」（未據起訴）
    邀約攜帶海洛因來臺，雷彩云明知海洛因屬毒品危害防制條
    例第2條第2項第1款所定之第一級毒品，亦屬行政院依懲治
    走私條例第2條第3項授權公告之「管制物品項目及其數額」
    甲項第4款所列管制進出口物品，未經許可不得運輸、私運
    進入我國國境，竟同意擔任運輸毒品之角色，2人共同基於
    走私運輸第一級毒品海洛因入境臺灣之犯意聯絡，雷彩云先
    交付其個人身分證件予「陳麗晶」代訂旅行社以辦理護照、
    訂機票及參加來臺旅行團等事宜，費用均由「陳麗晶」支付
    ，辦妥後，雷彩云再於同年月23日晚間8時許，前往「陳麗
    晶」指定之馬來西亞吉隆坡某飯店與「陳麗晶」會合，「陳
    麗晶」即攜帶其所有如附表編號3所示之藍色行李箱1只，行
    李箱底層鐵製拉桿下方夾層夾藏如附表編號1、2所示以複寫
    紙、黃色膠帶纏繞包裹之海洛因1包（淨重4133. 11公克、
    空包裝總重26.13公克，純度71.64%，純質淨重29 60.96公
    克）交付予雷彩云，雷彩云再將私人隨身衣物放置於該行李
    箱內以掩人耳目，並於翌日（24日）下午2時20分許，將前
    開夾藏海洛因毒品之行李箱1只託運，自馬來西亞吉隆坡機
    場搭乘中華航空公司CI722號班次班機，於同日晚間7時許，
    抵達臺灣桃園國際機場，以此方式將管制第一級毒品海洛因
    運輸私運進入臺灣地區。嗣雷彩云託運之上開行李箱（託運
    行李箱號碼208432號）為內政部警政署航空警察局（下稱航
    警局）安檢人員以Ｘ光檢查儀注檢發現該行李箱影像可疑而
    會同財政部臺北關稅局（下稱臺北關稅局）稽查組關員注檢
    追查，迨同日晚間7時30分許，雷彩云領取上開行李箱經由
    第7號綠線免申報通關櫃臺通關時，再要求雷彩云移至第9號
    紅線檯打開行李箱檢查，當場在上開行李箱底部夾層內查獲
    前述海洛因1包，及扣得雷彩云所有用以聯絡此次交付運輸
    毒品所用如附表編號4所示之行動電話1支（含SIM卡1張），
    因而查悉上情。
二、案經內政部警政署航空警察局移送臺灣桃園地方法院檢察署
    檢察官偵查起訴。
    理  由
壹、程序方面：
    按被告以外之人（包括證人、鑑定人、告訴人等）於審判外
    之陳述雖不符刑事訴訟法第159條之1至之4等四條之規定，
    然經當事人於審判程序同意作為證據，法院審酌該言詞陳述
    或書面陳述作成時之情況，認為適當者，亦得為證據；當事
    人、代理人或辯護人於法院調查證據時，知有刑事訴訟法第
    159條第1項不得為證據之情形，而未於言詞辯論終結前聲明
    異議者，視為有前項之同意，同法第159條之5定有明文。立
    法意旨在於傳聞證據未經當事人之反對詰問予以核實，原則
    上先予排除。惟若當事人已放棄反對詰問權，於審判程序中
    表明同意該等傳聞證據可作為證據；或於言詞辯論終結前未
    聲明異議，基於尊重當事人對傳聞證據之處分權，及證據資
    料愈豐富，愈有助於真實發見之理念，且強化言詞辯論主義
    ，使訴訟程序得以順暢進行，上開傳聞證據亦均具有證據能
    力。查本件下列所引用之被告以外之人於審判外之供述或非
    供述證據，被告及其辯護人於本院準備程序及審判程序時均
    表示無意見（見本院卷第54頁反面、第82頁反面至第86頁反
    面），且迄至言詞辯論終結前均未聲明異議，而本院審酌上
    開供述或非供述等證據資料製作時之情況，無不當取供及證
    明力明顯過低之瑕疵，認以之作為證據應屬適當，揆諸前開
    規定，本院認為均應有證據能力。
貳、實體方面：
一、訊據上訴人即被告雷彩云對於其自馬來西亞將前述夾藏海洛
    因之行李箱以託運方式，運輸進入臺灣地區之事實，惟矢口
    否認有運輸第一級毒品之犯行，辯稱：伊不知陳麗晶交予伊
    之行李箱底部夾層內藏有海洛因云云。
二、經查：
（一）被告攜帶上開夾藏海洛因之行李箱，並以託運方式，自馬
      來西亞吉隆坡機場，搭乘中華航空公司CI722號班機，於
      98年10月24日晚間7時許，抵達臺灣桃園國際機場等事實
      ，業據被告於警詢、偵查及原審審理中均坦承不諱，復有
      旅客入出境記錄查詢、臺北關稅局扣押貨物運輸工具收據
      及搜索筆錄、臺北關稅局稽查組X光檢查儀注檢行李報告
      表、內政部警政署航空警察局查獲毒品沒入物扣留物品紀
      錄、查獲物品照片在卷可稽（見偵查卷第21至24頁、第31
      至33頁）。又扣案自被告攜帶入境之行李箱底部夾層以複
      寫紙及黃色膠帶纏繞包裹之白色粉末1包，經送鑑定結果
      ，確檢出含有第一級毒品海洛因成分（淨重4133.11公克
      、空包裝總重26.13公克，純度71.64%，純質淨重2960.96
      公克），亦有法務部調查局98年11月12日調科壹字第0982
      3030600號濫用藥物實驗室鑑定書鑑1份附卷為憑（見偵查
      卷第64頁），堪認被告自馬來西亞託運之藍色行李箱其內
      確夾藏第一級毒品海洛因無訛。
（二）被告雖辯稱：不知「陳麗晶」交予伊之行李箱內夾藏第一
      級毒品海洛因云云。惟查：
   1、參諸被告於警詢中供稱：「我於98年10月24日下午2時20
      分，自馬來西亞吉隆坡機場搭乘中華航空公司CI722號班
      機到臺灣，跟旅行團同行，警方在我托運之藍色行李箱底
      部夾層內查獲海洛因，其包裝是以複寫紙、黃色膠帶包覆
      ，夾藏於行李箱底層，是我1位馬來西亞籍的朋友陳麗晶
      於98年10月23日晚間8時許，在馬來西亞吉隆坡巴士站交
      給我該藍色行李箱，因為我原來的行李箱太小，所以陳麗
      晶去買1個行李箱給我，要我把隨身衣物放在該行李箱內
      ，要我跟團到臺灣投宿的飯店後打電話給她，旅行團團費
      是陳麗晶先代墊」等語（見偵查卷第7至9頁），於偵查中
      供稱：「（問：你在何處以複寫紙及黃色膠帶包裹海洛因
      ？）不是我包裹的」、「（問：何人委託你攜帶該行李入
      境？）我的馬來西亞籍女性朋友陳麗晶託我帶進來的」、
      「（問：在哪裡要你帶進來？）吉隆坡巴士站」、「（問
      ：時間？）98年10月23日晚間8時許」、「（問：你自己
      的行李呢？）因為我自己的行李太小，所以陳麗晶就拿扣
      案的大行李箱給我用」、「（問：何人將你的衣物放入該
      行李箱？）我自己」、「（問：機票是陳麗晶幫你買的？
      ）是」等語（見偵查卷宗第38至41頁），於原審審理中供
      述：「（問：為何於98年10月24日來臺灣？）跟團來臺灣
      玩」、「（問：扣案行李箱是否是你的？）是我朋友陳麗
      晶給我的，因為我原來的行李箱是提的，我朋友看到我拿
      提的行李箱不好拿，就去買有拉桿的行李箱給我用，說這
      樣比較好走」、「（問：何時拿給你？）10月23日晚間」
      、「（問：該行李箱如何來？）陳麗晶說去買的，我在巴
      士站等她，她去巴士站附近商店買」、「（問：你原先所
      提行李呢？）我交給陳麗晶」、「（問：陳麗晶將該有拉
      桿的藍色行李箱交給你，是你自己整理衣物？）是，我在
      飯店整理」、「（問：團費是誰交給旅行社？）是陳麗晶
      先幫我付費」、「（問：陳麗晶有無交代你到臺灣要做什
      麼？）有說到臺灣要打電話給她」、「（問：為何在98
      年10月23日晚間與陳麗晶相約在馬來西亞吉隆坡巴士站？
      ）因為我住馬來西亞檳城，從檳城到吉隆坡要4小時，所
      以先到吉隆坡住飯店隔日才能在機場搭飛機」、「（問：
      你到臺灣旅遊，為何陳麗晶要幫你代墊機票團費？）她幫
      我找旅行社，所以先幫我付」、「（問：陳麗晶交給你有
      拉桿之藍色行李箱後，是你自己提到飯店裝衣物嗎？）是
      」、「（問：巴士站離你投宿之飯店很遠嗎？）走路10分
      鐘」、「（問：10月23日當天你拿到行李箱後，是坐車還
      是走路到你投宿的飯店？）走路」等語（見原審卷第62至
      67頁），足見本件被告係於98年4月23日前某日，將自己
      之身分證件交予「陳麗晶」代為辦理護照、購買機票及訂
      來臺之旅行團及支付團費，同年月23日晚間8時許，被告
      向「陳麗晶」拿取扣案之藍色行李箱後，即放入私人隨身
      衣物，翌日攜帶並託運該行李箱跟團搭機抵臺嗣為警查獲
      等情，應堪認定。
   2、次查，被告雖以前詞置辯，然參以本件扣案之海洛因含外
      包裝袋合計毛重高達4159.24公克，已如前述，又係夾藏
      在一般人使用、碰觸行李箱頻率甚高之底部夾層內，且證
      人即查獲被告之員警劉哲雄於原審審理中亦證稱：「（問
      ：行李箱底部夾藏之海洛因有多大？）面積是整個行李箱
      底部，厚度約2公分」、「（問：你在被告之行李箱內看
      到什麼？）手機充電器、牛仔褲、衣服」、「（問：數量
      多嗎？）不會，衣物很少」等語（見原審卷第58頁），足
      見被告拿取「陳麗晶」交付之該行李箱時，確可感受該只
      行李箱甚為沈重，行李箱底部夾層有厚達2公分之硬物，
      顯異於一般普通之行李箱，被告辯稱不知行李箱底部夾層
      有藏放扣案之毒品海洛因云云，殆有疑問。況參以被告於
      偵查中供述其已與丈夫分居，在馬來西亞係擔任售貨員之
      工作，月薪平均為1千元馬幣，每月租屋費用為3百元馬幣
      ，給女兒之生活費為2百元馬幣，此次來臺旅遊係其第1次
      出國旅遊，來臺旅遊之團費為2千餘元馬幣等情（見偵查
      卷第58、59頁，原審卷第66頁背面），可知被告個人薪資
      微薄，扣除租屋及供給女兒之零用錢外，所剩無多，用以
      支應個人基本生活開銷已屬困難，又豈有能力花費相當於
      其月薪2倍之2千餘元馬幣來臺旅遊，是被告辯稱此行來臺
      係單純旅遊一節，顯有悖於常情。再者，被告雖辯稱：來
      臺旅行團之團費是「陳麗晶」先代墊，不是「陳麗晶」代
      為支付云云，惟參諸被告於警詢、偵查及原審審理中對於
      該筆團費之確切數額，及伊何時要返還「陳麗晶」該筆團
      費等情，均未能清楚供述，及被告於警詢中已稱「陳麗晶
      」係從事特種行業之人（見偵查卷第8頁），顯見「陳麗
      晶」之經濟狀況亦非充裕，況其在被告搭機來臺之前1 日
      與被告見面，若「陳麗晶」係代墊團費，被告大可於當日
      與「陳麗晶」見面時返還代墊之團費，又焉有如被告所稱
      要等到回國後再返還團費予「陳麗晶」之可能？綜上所述
      ，堪認被告所辯「陳麗晶」是代墊團費，非代伊支付云云
      ，並不可採。又被告固於警詢、偵查及原審審理中辯稱：
      「扣案之藍色行李箱是陳麗晶於98年10月23日晚間8時許
      ，在馬來西亞吉隆坡某巴士站前交予伊，是陳麗晶1人前
      往該巴士站附近購買」云云，然查，被告於警詢、偵查中
      先供稱：「因為陳麗晶覺得伊所攜帶之行李箱太小，所以
      去買扣案之行李箱給伊使用」云云（見偵查卷第9、39 頁
      ），惟其後卻於原審審理中改稱：「因為陳麗晶看到伊所
      提行李是提袋式的不好拿，就去買有拉桿式的行李箱給伊
      ，說這樣比較好走」云云（見原審卷第62頁背面），又於
      原審審理中先稱：「伊在巴士站等陳麗晶買行李箱回來後
      ，原先提的行李袋就交給陳麗晶」云云（見原審卷第62頁
      背面），嗣後又改稱：「陳麗晶將扣案之行李箱交予伊後
      ，伊自行以走路之方式將行李拉回投宿之飯店裝入自己之
      衣物」云云（見原審卷第66頁背面至67頁），被告就「陳
      麗晶」何以要交付上開扣案行李箱之緣由，前後所述顯不
      相符。又被告既稱拿到「陳麗晶」所交付之行李箱後，就
      將自己原先之行李袋交予「陳麗晶」，則其衣物理應在該
      巴士站裝入「陳麗晶」所交付之行李箱內，被告竟旋又改
      稱是自己將該行李箱拉回投宿之飯店內裝入衣物，前後所
      述情狀更顯矛盾，是被告所稱伊與「陳麗晶」相約在吉隆
      坡某巴士站前會面，「陳麗晶」自行前往該巴士站附近之
      商店購買上開行李箱交予伊裝入衣物攜帶來臺云云，顯非
      事實。再參以本件運輸、私運進入臺灣之第一級毒品海洛
      因合計淨重高達4133.11公克，價值不菲，從事跨國運輸
      第一級毒品之危險性極高，如未能掌握每個環節，極有可
      能無法取得費心私運入臺之第一級毒品海洛因，造成莫大
      損失，反之，一旦闖關成功，獲利甚鉅，「陳麗晶」當無
      不對被告告知該行李箱內置入價值昂貴之第一級毒品海洛
      因，並提醒被告注意防止遭警查緝之理？況參以被告此行
      係隻身隨同旅行團來臺，「陳麗晶」並未偕同前來乙節，
      復為被告所供認不諱，而扣案行李箱並非特殊昂貴之類型
      ，亦有卷附照片可稽，衡情如「陳麗晶」未將行李箱底部
      夾藏海洛因之事告知被告，則「陳麗晶」如何防範被告在
      不知情之情況下，將扣案行李箱隨意交予他人甚或丟棄，
      而陷至遭受莫大損失之境地，是本件堪認被告確明知「陳
      麗晶」所交付之扣案行李箱底部夾層夾藏有扣案毒品海洛
      因無訛。
（三）至被告辯護人雖聲請本院送鑑定扣案海洛因包裝袋是否留
      存被告之指紋，以證明被告不知「陳麗晶」交予伊之行李
      箱底部夾層內藏有海洛因之事實。惟查，如上所述，被告
      自馬來西亞託運之藍色行李箱，係其友人「陳麗晶」所交
      付，而行李箱內確夾藏第一級毒品海洛因一節，業據被告
      供認不諱，而本件須審究者，乃被告是否知悉行李箱內夾
      藏有海洛因，至被告是否曾碰觸扣案海洛因包裝袋，核與
      被告是否知悉行李箱內夾藏有海洛因無關，蓋本件依被告
      供述，扣案海洛因係其友人「陳麗晶」將之置放在交付給
      伊之行李箱底部夾層內，而後被告始將其衣服放置在行李
      箱內，是被告自始至終均未碰觸扣案海洛因包裝袋自亦有
      可能，惟此尚難據此即認定被告不知「陳麗晶」交付伊之
      行李箱底部夾層內藏有海洛因之事實，是本件縱然送鑑定
      結果，扣案海洛因包裝袋未留存被告之指紋，亦無從為被
      告有利之認定，是本件核無送鑑定之必要，被告上揭聲請
      ，應予駁回，附此敘明。
（四）至被告辯護人於本院審理中聲請對被告為測謊鑑定，本院
      認測謊之理論依據為犯罪嫌疑人說謊必係為逃避法律效果
      ，恐為人發現遭受法律制裁，在面對法律後果時即感受到
      外在環境中之危險，因人類的本能而驅使其作出說謊之自
      衛模式，此一本能即生理上自主神經系統迅速釋放能量，
      致內分泌、呼吸、脈膊及血液循環加速，使之有能量應付
      危機，測謊技術即在將受測者回答各項問題時之生理反應
      變化，使用測量儀器以曲線之方式加以記錄，藉曲線所呈
      現生理反應之大小，以受測者回答與案情相關的問題之生
      理反應與回答預設為情緒上中立問題的平靜反應作比較，
      而判斷受測者有無說謊。然人之生理反應受外在影響因素
      甚夥，諸如疾病、高度冷靜的自我抑制、激憤的情緒、受
      測以外其他事件之影響等，不止於說謊一項，且與人格特
      質亦有相當之關連，亦不能排除刻意自我控制之可能性，
      是以縱使今日之測謊技術要求對受測者於施測前後均須進
      行會談，以避免其他因素之干擾，惟科學上仍不能證明此
      等干擾可因此而完全除去之，是以生理反應之變化與有無
      說謊之間，尚不能認為有絕對之因果關係；況科學鑑識技
      術重在「再現性」，亦即一再的檢驗而仍可獲得相同之結
      果，如指紋、血型、去氧核糖核酸之比對，毒品、化學物
      質、物理性質之鑑驗等，均可達到此項要求，可在審判上
      得其確信，至於測謊原則上沒有再現性，蓋受測之對象為
      人，其生理、心理及情緒等狀態在不同的時間不可能完全
      相同，與前開指紋比對或毒品鑑驗之情形有異，加之人類
      有學習及避險之本能，一再的施測亦足使其因學習或環境
      及過程的熟悉而使其生理反應之變化有所不同，故雖測謊
      技術亦要求以再測法而以兩次以上之紀錄進行研判，然與
      現今其他於審判上公認可得接受之科學鑑識技術相較，尚
      難藉以獲得待證事實之確信，是測謊技術或可作為偵查之
      手段，以排除或指出偵查之方向，然在審判上尚無法作為
      認定有無犯罪事實之基礎。況本件如上所述，被告涉犯上
      揭私運運輸第1級毒品即管制進出口物品海洛因進入臺灣
      地區之犯行已臻明確，本院認被告辯護人聲請對被告進行
      測謊一節，核無必要，應併予駁回，併此敘明。
（五）綜上所述，被告所辯，顯係臨訟卸責之詞，不足採信。從
      而，本件事證明確，被告上揭私運運輸第一級毒品即管制
      進出口物品海洛因進入臺灣地區之犯行，堪予認定，應予
      依法論科。
三、論罪科刑部分：
（一）按行為後法律有變更者，適用行為時之法律。但行為後之
      法律有利於行為人者，適用最有利於行為人之法律，刑法
      第2 條第1 項定有明文。查被告行為後，毒品危害防制條
      例第4 條第1 項有關運輸第一級毒品之法定本刑，業於98
      年5 月20日修正公布，於公布6 個月後之98年11月20日起
      施行，修正前毒品危害防制條例第4 條第1 項係規定「製
      造、運輸、販賣第一級毒品者，處死刑或無期徒刑；處無
      期徒刑者，得併科新臺幣一千萬元以下罰金。」，修正為
      「製造、運輸、販賣第一級毒品者，處死刑或無期徒刑；
      處無期徒刑者，得併科新臺幣二千萬元以下罰金。」，經
      比較修正前、後之規定，可知運輸第一級毒品罪之法定本
      刑，就罰金刑部分由修正前之得併科新臺幣1 千萬元以下
      罰金，提高為得併科新臺幣2 千萬元以下罰金，自以修正
      前毒品危害防制條例第4 條第1 項之規定有利於被告。
（二）次按海洛因為毒品危害防制條例第2 條第2 項第1 款所規
      定之第一級毒品，且係行政院依懲治走私條例第2 條第3
      項公告之「管制物品項目及其數額」甲項第4 款所列之管
      制進出口物品。次按懲治走私條例第2 條第1 項所謂私運
      管制物品進口，係指由國外或自大陸地區私運管制物品，
      進入臺灣地區而言；輸入之既遂與未遂，又以是否已進入
      國界為標準；而運輸毒品罪祇以所運輸之毒品已實施運送
      為已足，並非以運抵目的地為犯罪完成之要件，區別該罪
      既遂或未遂，應以已否起運為準，既已起運，構成該罪之
      輸送行為即已完成，不以抵達目的地為既遂條件（最高法
      院95年度臺上字第298號判決意旨參照）。扣案之第一級
      毒品海洛因既經被告起運，並抵達我國桃園國際機場，縱
      被告未及交付在臺負責接應之人，惟其已在機場為警查獲
      ，則該毒品海洛因既運抵我國領域內，自仍應認被告本件
      運輸私運第一級毒品即管制進出口物品海洛因之行為業已
      完成。是核被告所為，係犯修正前毒品危害防制條例第4
      條第1項之運輸第一級毒品罪、懲治走私條例第2條第1項
      之私運管制物品進口罪。被告持有第一級毒品海洛因之低
      度行為，為運輸之高度行為所吸收，不另論罪。被告與「
      陳麗晶」間，就上揭犯行，有犯意聯絡及行為分擔，均為
      共同正犯。又被告私運管制進口之第一級毒品海洛因進口
      ，係以一行為觸犯前開2罪名，為想像競合犯，應依刑法
      第55條規定，從一重之運輸第一級毒品罪處斷。
（三）再按修正前運輸第一級毒品罪之法定刑為「死刑或無期徒
      刑；處無期徒刑者，得併科新臺幣一千萬元以下罰金」，
      然同為運輸第一級毒品之人，其原因動機不一，犯罪情節
      未必盡同，或有於上游主導謀議自國外輸入或國內各地間
      輸送之毒梟，亦有於下游負責執行運送毒品之「交通」角
      色，則其運輸行為所造成危害社會之程度即屬有異，然法
      律科處此類犯罪，所設之法定最低本刑卻一概為「無期徒
      刑，得併科新臺幣一千萬元以下罰金」，量刑上幾無轉寰
      餘地，不可謂不重。於此情形，倘依其情狀處以有期徒刑
      ，即足以懲儆，並可達防衛社會之目的者，自非不可依客
      觀之犯行與主觀之惡性二者加以考量其情狀，是否有可憫
      恕之處，適用刑法第59條之規定酌量減輕其刑，期使個案
      裁判之量刑，能斟酌至當，符合比例原則。經查，被告為
      本件運輸第一級毒品海洛因犯行，雖屬不該，惟其畢竟僅
      屬執行運輸毒品之次要角色，尚非居於幕後策劃之主要人
      員，在本件運輸毒品之犯罪結構中，被告處於最下層之地
      位，具有相當之可代替性，尚非無視於毒品危害、僅在謀
      求暴利之運毒集團成員可比，況其僅有1 次運輸毒品走私
      犯行，以及扣案之第一級毒品海洛因之淨重雖高達4133.1
      1 公克，純質淨重2960.96 公克，但幸均未及流入市面即
      遭查獲，對國人身心健康尚未造成戕害，若以修正前毒品
      危害防制條例第4 條第1 項所規定之法定本刑而科處最輕
      本刑無期徒刑，實屬情輕法重，在客觀上尚足以引起一般
      之同情，而有堪資憫恕之處，是認即令處以最低度刑罰無
      期徒刑，其結果令被告與社會長久隔離，尚失之過重，依
      社會一般人客觀之看法，其情尚堪憫恕，爰依刑法第59條
      之規定，減輕其刑。
四、原審審理結果，因認被告罪證明確，適用修正前毒品危害防
    制條例第4條第1項，懲治走私條例第2條第1項、第11條，刑
    法第11條、第2條第1項前段、第28條、第55條、第59條之規
    定，並審酌被告運輸入境之第一級毒品海洛因淨重高達4133
    .11公克，純質淨重2960.96公克公克，數量龐大，幸未及流
    入市面即遭查獲，否則將加速毒品氾濫，對我國社會之安寧
    秩序及國人之健康所可能產生之危害至鉅，惟念及被告僅為
    交通角色，非為供己販賣營利，涉案程度較其他共犯輕，犯
    罪後飾詞卸責之態度，及其犯罪動機、目的、生活狀況、智
    識程度等一切情狀等，量處有期徒刑17年，以資懲儆。並敘
    明：（一）扣案如附表編號1所示之白色粉末1包，經送請法
    務部調查局化學呈色法及氣相層析質譜儀分析法鑑定結果，
    確定含第一級第6項毒品海洛因成分，淨重4133.11公克，純
    度71.64﹪，純質淨重2960.96公克，屬查獲之第一級毒品，
    應依毒品危害防制條例第18條第1項前段規定諭知沒收銷燬
    （至上述因鑑驗所耗損之毒品，則因業已滅失，而不另予宣
    告沒收）。（二）扣案如附表編號2所示之黃色膠帶及複寫
    紙（已於拆封時相互黏貼成一袋狀物，重26.13公克），因
    法務部調查局於鑑定時已將包裝袋與海洛因分別秤重，有該
    鑑定通知書足據，堪認其與上開扣案之毒品海洛因並無不可
    析離之關係，而該包裝袋既係用於包裹毒品，防其裸露、潮
    濕，便於攜帶運輸，即屬運輸毒品所用之物，復為共犯「陳
    麗晶」所有，仍應依同條例第19條第1項前段規定宣告沒收
    （最高法院92年度臺上字第1288號判決意旨參照）。（三）
    扣案如附表編號3、4所示之藍色行李箱1只及行動電話1支（
    含SIM卡1張），因該只行李箱乃係共犯「陳麗晶」所有而交
    付，供被告運輸第一級毒品海洛因所用之物，而行動電話1
    支則係被告所有（見偵查卷宗第42頁），且其中內附SIM卡
    ，亦因行動電話服務須以晶片卡（即SIM卡）為使用介面，
    因此電信公司於出租行動電話門號予消費者使用時，即同時
    附帶提供晶片卡給消費者作為門號使用之介面，故電信公司
    接受消費者申辦門號並將該門號開通上線時，該晶片卡之所
    有權亦移轉於消費者，自不能認該晶片卡仍屬電信公司所有
    之物（最高法院97年度臺上字第19 52號、97年度臺上字第2
    230號判決意旨參照），各用以包裝藏置及聯絡本件運輸毒
    品海洛因所用之物，均應依同條例第19條第1項規定諭知沒
    收。又附表編號2至4各該物品既經扣案，自無全部或一部不
    能沒收之情形，毋庸諭知追徵其價額或以財產抵償之必要。
    （四）至未扣案被告所有放入上開行李箱內之衣物，僅係為
    掩人耳目，該等衣物非供覆蓋、包覆海洛因所用之物，尚難
    認係直接供本件運輸私運毒品犯罪所用之物，爰不予宣告沒
    收。另「陳麗晶」為被告支付前來臺灣之相關機票及旅行社
    之團費，非運輸毒品所得之對價，亦不予宣告沒收。並以被
    告係馬來西亞籍人士，為外國人，此有被告護照影本、法務
    部入出境資訊連結作業查詢結果及旅客入出境記錄查詢在卷
    可稽，其運輸私運第一級毒品海洛因進入我國，而受有期徒
    刑以上刑之宣告，嚴重破壞我國治安及社會安全，認被告並
    不適於在我國居住，於刑之執行完畢或赦免後，有驅逐出境
    之必要，爰依刑法第95條規定，併諭知被告於刑之執行完畢
    或赦免後，驅逐出境。核其認事用法，均無違誤，量刑亦屬
    妥適。被告上訴意旨除仍執原審上揭辯解外，並以本件應得
    合理相信「陳麗晶」女子早已預謀利用無知之被告，而使之
    成為運毒之工具，並遂行「陳麗晶」女子之犯罪目的，本件
    從卷內所存之證據，確實無法積極證明被告明知扣案行李箱
    內夾藏有扣案之海洛因，原審判決無非係以猜測之方式加以
    認定，有違證據裁判原則、無罪推定原則及罪疑唯輕原則云
    云為由，指摘原判決不當。惟查，本件如上所述，被告攜帶
    上開夾藏海洛因之行李箱，並以託運方式，自馬來西亞吉隆
    坡機場，搭乘中華航空公司CI722號班機，於98年10月24日
    晚間7時許，抵達臺灣桃園國際機場經警查獲，而上開行李
    箱係其友人「陳麗晶」所交付等事實，業據被告於警詢、偵
    查及原審審理中均供承不諱，另參諸被告於本院審理中供述
    「陳麗晶」是伊小時候的鄰居，已經有10年沒有聯絡及「陳
    麗晶」沒有交待伊到臺灣之後有誰會找伊等語（見本院卷第
    53頁反面、第54頁正面），如被告所辯伊不知「陳麗晶」交
    予伊之行李箱內夾藏有海洛因一節屬實，則以本件查扣之海
    洛因淨重高達4133.11公克，價值不菲，從事跨國運輸第一
    級毒品之危險性極高，如被告與「陳麗晶」已有10年沒有聯
    絡，「陳麗晶」豈會任意將淨重高達4133.11公克之海洛因
    交予被告運輸？又如「陳麗晶」並未交待被告將海洛因運輸
    到臺灣後交予何人，「陳麗晶」豈會將價值不菲之上揭海洛
    因交予被告運輸至臺灣？是本件被告係屬執行運輸毒品角色
    一節，應堪認定。被告辯稱伊不不知「陳麗晶」交予伊之行
    李箱內夾藏有海洛因云云，顯不足採。此外，本件原判決就
    被告上訴所執理由取捨亦已多所論述，及說明其憑以認定之
    依據，有如前述，經核與吾人日常生活經驗所得之定則亦無
    違背。被告所執上訴理由，本院尚難採為被告有利認定之依
    據。是本件被告上訴並無理由，應予駁回。
據上論斷，應依刑事訴訟法第368條，判決如主文。
本案經檢察官侯寬仁到庭執行職務。
中    華    民    國    99    年    8    月    12    日
              刑事第十五庭  審判長法  官  吳昭瑩
                                  法  官  蘇隆惠
                                  法  官  吳炳桂
以上正本證明與原本無異。
如不服本判決，應於收受送達後10日內向本院提出上訴書狀，其
未敘述上訴之理由者並得於提起上訴後10日內向本院補提理由書
（均須按他造當事人之人數附繕本）「切勿逕送上級法院」。
                                  書記官  洪雅蔓
中    華    民    國    99    年    8     月    13    日
附錄本案論罪科刑法條全文：
修正前毒品危害防制條例第4條第1項：
製造、運輸、販賣第一級毒品者，處死刑或無期徒刑；處無期徒
刑者，得併科新臺幣1千萬元以下罰金。
懲治走私條例第2條第1項；
私運管制物品進口、出口逾公告數額者，處7年以下有期徒刑，
得併科新臺幣3百萬元以下罰金。
附表：
┌───┬───────┬───────────────────────┐
│ 編號 │   物品名稱   │                   數  量                     │
├───┼───────┼───────────────────────┤
│  1   │海洛因（不含包│淨重4133.11 公克，純度71.64 ％，純質淨重      │
│      │裝袋）        │2960.96 公克                                  │
├───┼───────┼───────────────────────┤
│  2   │黃色膠帶及複寫│1 個（重26.13公克）                           │
│      │紙（已於拆封時│                                              │
│      │相互黏貼成一袋│                                              │
│      │狀物）        │                                              │
├───┼───────┼───────────────────────┤
│  3   │藍色行李箱    │1 只                                          │
├───┼───────┼───────────────────────┤
│  4   │行動電話（含  │1 支                                          │
│      │SIM 卡1 張）  │                                              │
└───┴───────┴───────────────────────┘

司法院資訊處製作；財團法人民間司法改革基金會備份。
